臺中高等行政法院判決　　　　　　　　　　　　　　　　九十一年度簡字第八八號
　　原　　　告　甲○○
　　被　　　告　臺中縣政府
　　代　表　人　乙○○
　　訴訟代理人　戊○○
　　　　　　　　丁○○
　　　　　　　　丙○○
右當事人間因消防法事件，原告不服內政部中華民國九十一年一月八日台內訴字第○
九○○○○八七四二○號訴願決定，提起行政訴訟。本院判決如左︰
　　主  文
原告之訴駁回。
訴訟費用由原告負擔。
　　事  實
原告係台中縣潭子鄉○○○路二九四號「瀧萊卡拉ＯＫ」管理權人，被告所屬消防局
第一大隊於民國（以下同）九十年四月十九日前往該場所做消防安全檢查，因該場所
為視聽歌唱用途，依消防法第十三條第一項及消防法施行細則第十三條第二款規定，
應遴用防火管理人，但該場所未有遴用防火管理人之事實，即當場開立消防安全檢查
不合規定限期改善通知單責其限期改善。被告所屬消防局第一大隊復於九十年七月二
十七日前往複查，發現上述缺失仍未改善，乃再依規定開立舉發違反消防法案件通知
單當場舉發，並責其再次限期改善，並據九十年七月二十七日之舉發違反消防法案件
通知單，依消防法第四十條規定及參酌內政部八十八年十一月十九日台八八內消字第
八八七六二三五號函頒「各級消防主管機關辦理消防安全檢查違法案件處理注意事項
」規定，處原告新台幣（以下同）二萬元罰鍰，原告不服，向內政部提起訴願，遭決
定駁回，提起本件行政訴訟，爰將兩造訴辯意旨陳述如後：
原告起訴意旨略謂：依規定做好各項消防設施是原告之責任，而原告亦按規定完成，
也通過檢查，唯獨防火管理人原告確實不知到哪裡訓練，請教消防隊管區，惟其叫原
告自行查詢，因為有好幾處，且訓練時間也不一定，並且幫原告介紹恐怕有圖利他人
之嫌，就這樣拖到開了罰單之後才告知原告到哪裡訓練，且說訓練完後有了證書，可
以訴願，可以免罰，原告才簽了罰單，而也都照作，接受訓練也拿到證書，亦提出訴
願，為何還要受罰等語，因求為撤銷原處分及訴願決定之判決。
被告答辯意旨略謂：按消防法第十三條第一項及同法施行細則第十三條規定「一定規
模以上供公眾使用建築物，應由管理權人，遴用防火管理人，責其製定消防防護計畫
，報請消防機關核備，並依該計畫執行有關防火管理上必要之業務。」、「本法第十
三條第一項所稱一定規模以上供公眾使用建築物範圍如下：一、‧‧‧二、‧‧‧視
聽唱歌場所（ＫＴＶ等）‧‧‧。三、‧‧‧。」又消防法第四十條規定：「違反第
十三條規定，經通知限期改善逾期不改善者，處其管理權人新台幣一萬元以上五萬元
以下罰鍰；經處罰後仍不改善者，得連續處罰。」，次按各級消防主管機關辦理消防
安全檢查違法案件處理注意事項表七附註一規定，未依規定遴用防火管理人，屬嚴重
違規，第一次處新台幣二萬元以下罰鍰。本件原告聲稱因消防人員未告知何處有訓練
防火管理人之專業機構，其亦不知道應去何處受訓，以致「未遴用防火管理人」之缺
失無法改善，而遭受罰鍰處分，經查被告所屬消防局潭子消防分隊於九十年四月十九
日至「瀧萊卡拉ＯＫ」實施消防安全檢查時發現該場所未遴用防火管理人，除依法開
立限期改善通知單外，亦基於輔導協助的立場告知原告兩處可辦理防火管理人講習之
訓練場所，後又於例行性消防查察時再度提醒原告儘快完成該違反事項之改善事宜以
免受罰，但原告始終未積極主動謀求改善之道，而消防法及相關法令並未明文規定消
防機關「應」告知業者辦理防火管理人講習之訓練場所，原告未遴用防火管理人之缺
失於被告消防檢查時業經給予三個月之改善期限，惟於複查時原告仍未改善，卻以消
防機關未告知防火管理人訓練場所欲做為免責之理由，於法並無依據，綜上所述，被
告依法處分並無不合等語，請求駁回原告之訴。
　　理  由
一、按「一定規模以上供公眾使用建築物，應由管理權人，遴用防火管理人，責其製
    定消防防護計畫，報請消防機關核備，並依該計畫執行有關防火管理上必要之業
    務。」、「違反第十三條規定，經通知限期改善逾期不改善者，處其管理權人新
    台幣一萬元以上五萬元以下罰鍰；經處罰後仍不改善者，得連續處罰。」分別為
    消防法第十三條第一項、第四十條所明定。又「本法第十三條第一項所稱一定規
    模以上供公眾使用建築物範圍如下..... 二、.... 視聽唱歌場所（ＫＴＶ等）.
    ....。」消防法施行細則第十三條第二款亦定有明文。而各級消防主管機關辦理
    消防安全檢查違法案件處理注意事項表七附註一復規定，未依規定遴用防火管理
    人，屬嚴重違規，第一次處新台幣二萬元以下罰鍰。
二、本件原告在台中縣潭子鄉○○○路二九四號建築物經營瀧萊卡拉ＯＫ，該場所為
    視聽歌唱場所，依消防法第十三條第一項及同法施行細則第十三條第二款規定應
    遴用防火管理人，九十年四月十九日被告所屬消防局第一大隊赴現場實施消防安
    全檢查，發現該場所未依規定遴用防火管理人，即開立0000000號限期改
    善通知單通知原告限於九十年七月十八日前改善完畢，嗣被告所屬消防局第一大
    隊人員於九十年七月二十七日前往複查結果，該場所仍未依規定遴用防火管理人
    ，為原告所不否認，被告乃於九十年八月二十九日府消預字第○○九號查獲違反
    消防法案件處分書處原告二萬元罰鍰，此有台中縣消防局第一大隊消防安全檢（
    複）查不合規定限期改善通知單、台中縣消防局第一大隊舉發違反消防法案件通
    知單及台中縣政府查獲違反消防法案件處分書附於訴願卷及本院卷可稽（見本院
    卷第二十九頁至第三十一頁），揆諸首揭法條規定，原處分並無違誤。
三、原告雖辯稱在未告知消防訓練講習人員去何處訓練情形下即遭受開單處罰，令人
    不服，防火管理人原告確實不知到哪裡訓練，請教消防隊管區，僅叫原告自行查
    詢，因有好幾處，且訓練時間也不一定，如幫原告介紹恐怕有圖利他人之嫌，直
    至開了罰單後才告知原告到哪裡訓練，且說訓練完後有了證書，可以訴願，可以
    免罰云云，惟查被告機關所屬消防局第一大隊於九十年四月十九日赴系爭建築物
    實施消防安全檢查時，發現該場所未依規定遴用防火管理人，即開立限期改善通
    知單限原告於九十年七月十八日前改善完畢，並基於輔導協助立場告知管理權人
    （即原告）兩處可辦理防火管理人講習之訓練場所，已有告知之效果並給予原告
    三個月之改善期限，原告逾期仍未改善，足見原告確有本件違章行為，被告機關
    依首揭規定處以二萬元罰鍰，即無不合。至原告取得防火管理人資格在九十年十
    月，已在被告通知改善期間，並於複檢仍未改善遴用防火管理員之後，自不能據
    此脫免其違規責任。原告請求予以免罰，即難認有理由。
四、綜上所述，原告所訴尚非可採，本件原處分並無違誤，訴願決定予以維持，亦無
    不合，原告訴請撤銷為無理由，應予駁回。又本件為簡易事件，爰不經言詞辯論
    逕為判決。
據上論結，本件原告之訴為無理由，依行政訴訟法第二百三十三條第一項、第二百三
十六條、第一百九十五條第一項後段、第九十八條第三項前段，判決如主文。
中　　華　　民　　國　　九十一　　　年　　　七　　　　月　　　二十三　　日
                 臺 中 高 等 行 政 法 院   第 三 庭
                                         法       官　莊　金　昌
如不服本判決，應於判決送達後二十日內，以本訴訟事件所涉及之法律見解具有原則
性者，始得向本院提出上訴狀並表明上訴理由，經最高行政法院許可，否則不得上訴
；如於本判決宣示後送達前提起上訴者，應於判決送達後二十日內補提上訴理由書（
均應依對造人數提出繕本）。提起上訴應預繳送達用雙掛號郵票拾份（每份三十四元
）。
中　　華　　民　　國　　九十一　　　年　　　七　　　月　　　  二十三　　日
                                          法院書記官  林  宜  萱
